【裁判字號】    98,訴,2292
【裁判日期】    980807
【裁判案由】    毒品危害防制條例
【裁判全文】
臺灣板橋地方法院刑事判決              98年度訴字第2292號
公  訴  人  臺灣板橋地方法院檢察署檢察官
被      告  甲○○
上列被告因違反毒品危害防制條例案件，經檢察官提起公訴（98
年度毒偵字第2565號），被告於本院準備程序進行中，就被訴犯
罪事實為有罪之陳述，本院告知簡式審判程序之旨，並聽取其與
公訴人之意見後，經合議庭裁定由受命法官獨任進行簡式審判程
序審理後，判決如下：
    主  文
甲○○施用第一級毒品，累犯，處有期徒刑捌月，扣案之第一級
毒品海洛因肆小包（其中參小包驗餘合計淨重零點零伍玖肆公克
，其中壹小包驗餘淨重零點零肆公克），均沒收銷燬之；又施用
第二級毒品，累犯，處有期徒刑肆月。應執行有期徒刑拾月，扣
案之第一級毒品海洛因肆小包（其中參小包驗餘合計淨重零點零
伍玖肆公克，其中壹小包驗餘淨重零點零肆公克），均沒收銷燬
之。
    事  實
一、甲○○前於民國89年間因施用毒品案件，經臺灣嘉義地方法
    院（下稱嘉義地院）以89年度毒聲字第33號刑事裁定送勒戒
    處所觀察、勒戒後，認無繼續施用毒品之傾向而於89年2 月
    17日執行完畢釋放出所，並由臺灣嘉義地方法院檢察署（下
    稱嘉義地檢署）檢察官以89年度毒偵字第85號為不起訴處分
    確定；又於90年間因施用毒品案件，經臺灣臺南地方法院（
    下稱臺南地院）以90年度毒聲字第977 號刑事裁定送勒戒處
    所觀察、勒戒後，認無繼續施用毒品之傾向而於91年5 月15
    日執行完畢釋放出所，並由臺灣臺南地方法院檢察署（下稱
    臺南地檢署）檢察官91年度營毒偵字第23號為不起訴處分確
    定；又於91年間因施用毒品案件，除經嘉義地院裁定令入戒
    治處所施以強制戒治，並於92年4 月14日經嘉義地院裁定停
    止戒治，所餘戒治期間付保護管束，且於92年8 月22日保護
    管束期滿，強制戒治執行完畢外，並由嘉義地檢署檢察官以
    91年度毒偵字第726 號提起公訴，經嘉義地院以91年度訴字
    第642 號刑事判決處有期徒刑7 月確定，嗣於94年4 月1 日
    因縮短刑期期滿執行完畢出監。
二、詎其仍不知悔改，猶於觀察勒戒執行完畢釋放出所後5 年內
    因再施用毒品被追訴處罰後，分別基於施用第一級毒品海洛
    因及第二級毒品甲基安非他命之犯意，於98年3 月28日凌晨
    1 時59分許為警採尿往前回溯26小時內某時、96小時內某時
    許（惟應扣除為警查獲後至採尿時止其人身自由受拘束期間
    ，在臺北縣三重市友人葉銘憲住處，分別施用海洛因及甲基
    安非他命各1 次；嗣於同日凌晨0 時20分許，在臺北縣三重
    市○○○路15號國益旅社306 室為警查獲，並扣得海洛因3
    小包（毛重合計0.7500公克，淨重合計0.0600公克，驗餘合
    計淨重0.0594公克）及葉銘憲所有之吸食器1 組，隨後經警
    移送至臺灣板橋地方法院檢察署（下稱板橋地檢署）時，由
    板橋地檢署法警執行搜身時，在其隨身攜帶之錢包內查扣海
    洛因1 小包（驗餘淨重0.04公克），而其且經警採集其尿液
    送驗，結果呈海洛因代謝物之嗎啡及安非他命、甲基安非他
    命陽性反應，始查悉上情。
三、案經臺北縣政府警察局三重分局報告板橋地檢署檢察官偵查
    起訴。
    理  由
壹、程序方面：本件被告甲○○所犯係死刑、無期徒刑、最輕本
    刑3 年以上有期徒刑以外之罪，其於準備程序就前揭被訴事
    實為有罪之陳述，經法官告知簡式審判程序之旨，並聽取其
    與公訴人之意見後，本院認無不得或不宜改依簡式審判程序
    進行之處，爰依刑事訴訟法第273 條之1 第1 項、第284 條
    之1 之規定，由本院合議庭裁定本件由受命法官獨任進行簡
    式審判程序，合先敘明。
貳、實體方面：
一、上開事實，業據被告甲○○於本院訊問時自白不諱，且被告
    於前開時間採集之尿液經送驗，結果呈海洛因代謝物之嗎啡
    及安非他命、甲基安非他命陽性反應乙節，此有台灣檢驗科
    技股份有限公司出具4/10/2009 報告編號UL/2009 /30760之
    濫用藥物檢驗報告及臺北縣政府警察局三重分局查獲毒品案
    件被移送者姓名、代碼對照表各乙份（詳見偵查卷第36及18
    頁）在卷可稽；且扣案之白粉4 小包經送鑑驗結果認：其中
    白色粉末3 袋，實稱毛重0.7500公克（含3 袋3 標籤），淨
    重0.0600公克，取樣0.0006公克，餘重0.0594公克，經以氣
    相層析質譜儀法檢出海洛因成分；其中粉末1 包，經以化學
    呈色法及氣相層析質譜儀分析法檢出含第一級毒品海洛因成
    分，淨重0.04公克（空包裝重0.20公克）等情，此有交通部
    民用航空局航空醫務中心98年4 月29日航藥鑑字第0982221
    號毒品鑑定書及法務部調查局98年4 月21日調科壹字第0982
    301261 0號鑑定通知書各乙份（詳見偵查卷第38及39頁）附
    卷可證，並有扣案之吸食器1 組可證。又按海洛因經注射或
    吸入人體後，約80% 於24小時內自尿中排出，且尿液中能否
    驗出嗎啡陽性反應與其投與量、投與途徑、採尿時間、個人
    體質及檢測方法之靈敏度有關，國外曾有文獻報導注射6 毫
    克之海洛因鹽酸鹽，其代謝物嗎啡之平均可檢出時限約為26
    小時；另甲基安非他命經口服投與後約70% 於24小時內自尿
    中排出，約90% 於96小時內自尿中排出，由於甲基安非他命
    成分之檢出與其投與方式、投與量、個人體質、採尿時間與
    檢測儀器之精密度等諸多因素有關，因此僅憑尿液中呈安非
    他命陽性反應，並無法確實推算吸食時間距採集時間之長短
    ，惟依上述資料推斷，最長可能不會超過4 日等情，業經行
    政院衛生署藥物食品檢驗局於81年9 月8 日以藥檢壹字第81
    14885 號、81年2 月8 日（81）藥檢壹字第001156號函示明
    確，則被告上開時間所採集之尿液送驗結果既有海洛因代謝
    物之嗎啡及安非他命、甲基安非他命之陽性反應，顯見被告
    在經警採尿時往前回溯26、96小時內之某時（惟應扣除為警
    查獲後至採尿時止人身自由受拘束期間），確有施用第一級
    毒品海洛因及第二級毒品甲基安非他命之犯行至明。故被告
    之自白核與事實相符，應堪予採信。是本案事證已臻明確，
    被告犯行洵堪認定，應予依法論科。
二、論罪科刑部分：
(一)、按施用毒品經觀察、勒戒或強制戒治執行完畢釋放後，5 年
    後再施用毒品，應適用毒品危害防制條例第20條第1 、2 項
    之規定，同條例第20條第3 項定有明文。又按於92年7 月9
    日新修正之毒品危害防制條例刪除二犯及三犯之規定，一改
    修法前繁雜之處遇程序，僅將施用毒品者簡化區分為初犯、
    再犯，並認施用毒品者係屬病患性犯人，以觀察、勒戒戒除
    其身癮，並以強制戒治去除其心癮。經觀察、勒戒或強制戒
    治執行完畢釋放後，若係5 年後再犯該條例第10條施用毒品
    罪者，與同條例第20條第1 項、第2 項關於「初犯」之處理
    方式相同，檢察官應先聲請法院裁定令被告入勒戒處所觀察
    、勒戒，並視有無繼續施用毒品傾向，決定應予釋放、為不
    起訴之處分，或應聲請法院裁定令入勒戒處所強制戒治；若
    係5 年內「再犯」同條例第10條施用毒品罪者，依同條例第
    23條第2 項規定，檢察官則應依法追訴。觀諸該條例第20條
    第3 項之修正理由：「觀察、勒戒或強制戒治5 年後再犯者
    ，顯見前所實施之觀察、勒戒或強制戒治已足以遮斷其施用
    毒品之癮，為期自新及協助其戒除毒癮，對此5 年後再犯者
    ，爰明定仍適用初犯之規定，先經觀察、勒戒、強制戒治之
    程序。」及同條例第23條第2 項之修正理由：「為配合簡化
    施用毒品犯之刑事處遇程序，並鑑於經觀察、勒戒或強制戒
    治執行完畢釋放後5 年內再犯者，其再犯率甚高，原據以實
    施之觀察、勒戒及強制戒治既已無法收其實效，自應施以刑
    事處遇。」顯然如施用毒品者係前經觀察、勒戒或強制戒治
    等治療程序執行完畢5 年後，始再施用毒品之「初犯」，因
    前所執行之觀察、勒戒或強制戒治已足收戒除毒癮之效，自
    應重新執行觀察、勒戒或強制戒治等治療程序，並於治療程
    序執行完畢後，由檢察官為不起訴處分，毋庸對之追訴處罰
    ；反之，在「再犯」之情形，因其先前所為治療程序顯未能
    收戒斷毒癮之效，且考量施用毒品者之再犯率偏高，乃簡化
    其刑事處遇程序，而逕予追訴處罰，不再施以治療程序。參
    酌上開立法理由，修正毒品危害防制條例就施用毒品者，祇
    於「初犯及5 年後再犯」二種情形，有其追訴條件之限制，
    即須於初犯經觀察、勒戒或強制戒治釋放後，5 年內均無施
    用毒品之行為，始能認其前所實施之觀察、勒戒或強制戒治
    已足遮斷毒癮，而得於5 年後再犯時，再予適用初犯之規定
    ，重行觀察、勒戒等程序。倘5 年內已經再犯，被依法追訴
    處罰，縱其第三次（或第三次以上）施用毒品之時間在初犯
    釋放5 年以後，即與「5 年後再犯」之情形有別，且因已於
    「5 年內再犯」，顯見其再犯率甚高，原實施觀察、勒戒或
    強制戒治，已無法收其實效，而無5 年戒斷期之存在，自無
    再經觀察、勒戒或強制戒治之必要，應由檢察官逕行起訴，
    始符新法修正之本旨，最高法院95年度臺上字第1071號、95
    年度臺非字第59號判決意旨可資參照。經查，被告前於89年
    間因施用毒品案件，經嘉義地院以89年度毒聲字第33號刑事
    裁定送勒戒處所觀察、勒戒後，認無繼續施用毒品之傾向而
    於89年2 月17日執行完畢釋放出所，並由嘉義地檢署檢察官
    以89年度毒偵字第85號為不起訴處分確定；又於90年間因施
    用毒品案件，經臺南地院以90年度毒聲字第977 號刑事裁定
    送勒戒處所觀察、勒戒後，認無繼續施用毒品之傾向而於91
    年5 月15日執行完畢釋放出所，並由臺南地檢署檢察官91年
    度營毒偵字第23號為不起訴處分確定；又於91年間因施用毒
    品案件，除經嘉義地院裁定令入戒治處所施以強制戒治，並
    於92年4 月14日經嘉義地院裁定停止戒治，所餘戒治期間付
    保護管束，且於92年8 月22日保護管束期滿，強制戒治執行
    完畢外，並由嘉義地檢署檢察官以91年度毒偵字第726 號提
    起公訴，經嘉義地院以91年度訴字第642 號刑事判決處有期
    徒刑7 月確定，嗣於94年4 月1 日因縮短刑期期滿執行完畢
    出監在案，此有臺灣高等法院被告前案紀錄表及上開不起訴
    處分書、判決書各乙份在卷可稽，是被告於前開觀察、勒戒
    執行完畢釋放後5 年以內已再犯被依法追訴處罰如上所述，
    則揆諸前揭判決意旨，本件檢察官起訴被告施用第一、二級
    毒品，符合上開規定，合先敘明。
(二)、又按海洛因及甲基安非他命依毒品危害防制條例第2 條第2
    項第1 、2 款之規定，分別係屬第一、二級毒品，故核被告
    所為，係犯毒品危害防制條例第10條第1 項之施用第一級毒
    品罪及同條例第10條第2 項之施用第二級毒品罪。又被告持
    有海洛因、甲基安非他命分別係供己施用，則其持有之低度
    行為，為施用毒品之高度行為所吸收，均不另論罪。復被告
    所犯二罪之間，犯意各別，行為互殊，應予分論併罰。再查
    ，被告前因施用毒品案件，經嘉義地院以91年度訴字第642
    號刑事判決處有期徒刑7 月確定，嗣於94年4 月1 日因縮短
    刑期期滿執行完畢出監在案，此有上開紀錄表可證，是其於
    受有期徒刑執行完畢後5 年內故意再犯有期徒刑以上之前開
    二罪，均為累犯，各應依刑法第47條第1 項之規定，加重其
    刑。
(三)、爰審酌被告前有多次施用毒品之犯行，仍不知悔悟，故態復
    萌，再次施用毒品，無視於毒品對於自身健康之戕害及國家
    對於杜絕毒品犯罪之禁令，惟審酌被告犯後坦承犯行，態度
    尚佳，及施用毒品者均具有相當程度之生理成癮性及心理依
    賴性，戒除不易，且犯罪心態與一般刑事犯罪之本質不同，
    非難性較低等一切情狀，分別量處如主文所示之刑，並定應
    執行之刑，以資懲儆。
(四)、至扣案之海洛因4 小包（其中3 小包驗餘合計淨重0.0594公
    克，其中1 小包驗餘淨重0.04公克），業經鑑驗屬實，已如
    前述，屬違禁物，不問是否屬於犯人與否，均應依毒品危害
    防制條例第18條第1 項前段規定，併予宣告沒收銷燬之。另
    扣案包裝該海洛因之分裝袋4 只、吸食器1 組，均非被告所
    有乙節，業據被告供述明確（詳見偵查卷第6 、28頁、本院
    卷第24頁反面、28頁），本院自無庸併予宣告沒收，附此敘
    明。
據上論斷，應依刑事訴訟法第273 條之1 第1 項、第299 條第1
項前段，毒品危害防制條例第10條第1 項、第2 項、第18條第1
項前段，刑法第11條前段、第47條第1 項、第51條第5 款，判決
如主文。
本案經檢察官江祐丞到庭執行職務。
中    華    民    國    98     年   8     月     7    日
                  刑事第十七庭法  官  饒金鳳
以上正本證明與原本無異。
如不服本判決，應於判決送達後10日內，向本院提出上訴書狀，
且上訴書狀應敘述具體理由，而上訴書狀未敘述上訴理由者，應
於上訴期間（即自收受判決書之翌日起算10日）屆滿後20日內補
提理由書。
                              書記官  王春森
中    華    民    國    98    年    8     月    7     日
附錄本案論罪科刑之法律條文：
毒品危害防制條例第10條：
施用第一級毒品者，處6 月以上5 年以下有期徒刑。
施用第二級毒品者，處3 年以下有期徒刑。


司法院資訊處製作；財團法人民間司法改革基金會備份。
